臺灣彰化地方法院刑事判決　　　　　　　100年度訴字第509號
公　訴　人　臺灣彰化地方法院檢察署檢察官
被　　　告　陳國
上列被告因毒品危害防制條例案件，經檢察官提起公訴（100 年
度毒偵字第340 號），經合議庭裁定由受命法官進行簡式審判程
序，本院判決如下：
    主  文
陳國施用第一級毒品，累犯，處有期徒刑拾月，扣案注射針筒
壹支沒收。
    事  實
一、陳國前於民國93年間，因施用毒品案件，經本院以93年度
    毒聲字第251 號裁定送觀察、勒戒後，認有繼續施用毒品傾
    向，經本院以93年度毒聲字第1066號裁定令入戒治處所施以
    強制戒治，於94年9 月15日強制戒治執行完畢釋放，並由臺
    灣彰化地方法院檢察署檢察官以94年度戒毒偵字第321 、32
    2 、323 號為不起訴處分確定，又於上開強制戒治執行完畢
    釋放後5 年內之99年間，因施用毒品案件，經本院以99年度
    訴字第505 號判決判處有期徒刑10月確定。另因竊盜案件，
    經本院以81年度易緝字第57號判決判處有期徒刑4 月（第1
    案），再因侵占及偽造文書案件，經本院以81年度自緝字第
    25號判決判處有期徒刑8 月、6 月，應執行有期徒刑1 月確
    定（第2 案）；又因違反麻醉藥品管理條例案件，經本院以
    81年度易字第2699號判決判處有期徒刑6 月確定（第3 案）
    ；復因違反肅清煙毒條例案件，經本院以81年度訴字第1137
    號判決判處有期徒刑3 年4 月確定（第4 案）；再因違反肅
    清煙毒管理條例案件及麻醉藥品管理條例案件等，經本院以
    86年度訴字第249 號判決判處有期徒刑3 年6 月及6 月，應
    執行有期徒刑3 年10月（第5 案）；又因強盜案件，經本院
    以86年度231 號判決判處有期徒刑5 年2 月確定（第6 案）
    ；又因偽造文書案件，經臺灣雲林地方法院以86年度訴字第
    273 號判決判處有期徒刑8 月確定（下稱第7 案）。上開第
    1 至4 案，後經本院裁定應執行有期徒刑4 年8 月確定，而
    上開第5 至7 案件，經本院裁定應執行有期徒刑8 年6 月，
    與上開第1 至4 案件接續執行，於92年8 月29日假釋出監並
    付保護管束，在假釋期間，因又犯施用毒品案件，經撤銷假
    釋，於94年9 月15日入監執行殘刑3 年10月（因上開第5、7
    案件另經臺灣雲林地方法院於96年9 月7 日以96年度聲減字
    第1345號裁定各減為有期徒刑1 年9 月、3 月及4 月，並與
    第6 案合併定應執行刑為6 年10月確定，故殘刑為3 年10月
    ），於97年8 月27日縮短刑期執行完畢。
二、詎陳國猶不知悔改，復基於施用第一級毒品海洛因之犯意
    ，於100 年1 月26日上午9 時許，在彰化縣員林鎮○○里○
    ○路○路段旁，以將海洛因置入針筒加水內注射血管之方式
    ，施用第一級毒品海洛因1 次。嗣因其另案遭通緝，為警於
    同日晚上11時50分許，在彰化縣員林鎮○○里○○路37之1
    號前盤查緝獲，於檢查其身體時，在其所著外套口袋中查扣
    得陳國所有，供其上開施用海洛因所用之注射針筒1 支，
    陳國乃承認於上開施用海洛因之犯行，並同意警方於100
    年1 月27日凌晨1 時30分，對其採集尿液送驗，檢驗結果呈
    毒品可待因及嗎啡陽性反應。
三、案經彰化縣警察局員林分局報請臺灣彰化地方法院檢察署檢
    察官偵查起訴。
    理  由
一、按除被告所犯為死刑、無期徒刑、最輕本刑為3 年以上有期
    徒刑之罪或高等法院管轄第1 審案件者外，於刑事訴訟法第
    273 條第1 項程序進行中，被告先就被訴事實為有罪之陳述
    時，審判長得告知被告簡式審判程序之旨，並聽取當事人、
    代理人、辯護人及輔佐人之意見後，裁定進行簡式審判程序
    ；除簡式審判程序、簡易程序及第376 條第1 款、第2 款所
    列之罪之案件外，第一審應行合議審判，刑事訴訟法第273
    條之1 第1 項、第284 條之1 分別定有明文。本案被告陳
    國所犯係死刑、無期徒刑、最輕本刑為3 年以上有期徒刑以
    外之罪，並於本院行準備程序時就被訴事實為有罪之陳述，
    經受命法官告知簡式審判程序之旨，並聽取其與公訴人之意
    見後，本院認無不得或不宜改依簡式審判程序進行之處，爰
    依上揭規定，裁定本案由受命法官獨任進行簡式審判程序，
    合先敘明。
二、上揭事實，業據被告陳國於警詢、偵訊及本院審理時坦承
    不諱，且其於上開時間為警緝獲採驗之尿液，經檢驗後，亦
    確呈可待因及嗎啡陽性反應，有詮昕科技股份有限公司100
    年2 月14日報告編號00000000號濫用藥物尿液檢驗報告、彰
    化縣警察局員林分局委託檢驗尿液代號與真實姓名對證單各
    1 份、存證及扣案注射針筒照片3 張附卷可稽（見毒偵卷第
    16 、18 至19頁、第47頁），且有被告所有供其本件施用海
    洛因所用之注射針筒扣案可參。堪認被告前揭自白施用第一
    級毒品海洛因1 次之犯行，核確與事實相符。
三、按毒品危害防制條例於92年7 月9 日修正公布，自93年1 月
    9 日施行，其中第20條、第23條將施用毒品之刑事處遇程序
    ，區分為「初犯」及「5 年內再犯」、「5 年後再犯」。依
    其立法理由之說明：「初犯」，經觀察、勒戒或強制戒治後
    ，應為不起訴處分或不付審理之裁定；經觀察、勒戒或強制
    戒治執行完畢釋放後，「5 年內再犯」者，因其再犯率甚高
    ，原實施之觀察、勒戒及強制戒治既已無法收其實效，爰依
    法追訴或裁定交付審理。至於經觀察、勒戒或強制戒治執行
    完畢釋放後，「5 年後再犯」者，前所實施之觀察、勒戒或
    強制戒治已足以遮斷其施用毒品之毒癮，為期自新及協助其
    斷除毒癮，仍適用「初犯」規定，先經觀察、勒戒或強制戒
    治之程序。從而依修正後之規定，僅限於「初犯」及「5 年
    後再犯」二種情形，始應先經觀察、勒戒或強制戒治程序。
    倘被告於5 年內已再犯，經依法追訴處罰，縱其第3 次（或
    第3 次以上）再度施用毒品之時間，在初犯經觀察、勒戒或
    強制戒治執行完畢釋放5 年以後，已不合於「5 年後再犯」
    之規定，且因已於「5 年內再犯」，顯見其再犯率甚高，原
    實施觀察、勒戒或強制戒治，已無法收其實效，即應依該條
    例第10條處罰（最高法院95年度第7 次刑事庭會議決議、最
    高法院97年度第5 次刑事庭會議決議要旨參照）。經查，被
    告於93年間，因施用毒品案件，經本院以93年度毒聲字第25
    1 號裁定送觀察、勒戒後，認有繼續施用毒品傾向，經本院
    以93年度毒聲字第1066號裁定令入戒治處所施以強制戒治，
    於94年9 月15日強制戒治執行完畢釋放，並由臺灣彰化地方
    法院檢察署檢察官以94年度戒毒偵字第321 、322 、323 號
    為不起訴處分確定，又於上開強制戒治執行完畢釋放後5 年
    內之99年間，因施用毒品案件，經本院以99年度訴字第505
    號判決判處有期徒刑10月確定之事實，有臺灣高等法院被告
    前案紀錄表1 份附卷可參，被告前既曾因施用毒品案件，經
    強制戒治執行完畢釋放後之5 年內，再犯施用毒品罪，經法
    院判刑確定，復犯本案施用第一級毒品之犯行，揆諸前揭說
    明，即非屬毒品危害防制條例第20條第3 項所規定之「五年
    後再犯」之情形，且因前已於「五年內再犯」，即應依毒品
    危害防制條例第10條第1 項之規定處罰，要無不合。綜上所
    述，本案事證明確，被告犯行洵堪認定，應予依法論科。
四、按海洛因為毒品危害防制條例第2 條第2 項第1 款所明定之
    第一級毒品。核被告所為，係犯毒品危害防制條例第10條第
    1 項施用第一級毒品罪。被告持有第一級毒品海洛因，進而
    施用，其持有之低度行為應為施用之高度行為所吸收，不另
    論持有毒品之罪。又被告曾因竊盜案件，經本院以81 年 度
    易緝字第57號判決判處有期徒刑4 月（第1 案），再因侵占
    及偽造文書案件，經本院以81年度自緝字第25號判決判處有
    期徒刑8 月、6 月，應執行有期徒刑1 月確定（第2 案）；
    又因違反麻醉藥品管理條例案件，經本院以81年度易字第26
    99號判決判處有期徒刑6 月確定（第3 案）；復因違反肅清
    煙毒條例案件，經本院以81年度訴字第1137號判決判處有期
    徒刑3 年4 月確定（第4 案）；再因違反肅清煙毒管理條例
    案件及麻醉藥品管理條例案件等，經本院以86年度訴字第24
    9 號判決判處有期徒刑3 年6 月及6 月，應執行有期徒刑3
    年10月（第5 案）；又因強盜案件，經本院以86年度231 號
    判決判處有期徒刑5 年2 月確定（第6 案）；又因偽造文書
    案件，經臺灣雲林地方法院以86年度訴字第273 號判決判處
    有期徒刑8 月確定（下稱第7 案）。上開第1 至4 案，後經
    本院裁定應執行有期徒刑4 年8 月確定，而上開第5 至7案
    件，經本院裁定應執行有期徒刑8 年6 月，與上開第1 至4
    案件接續執行，於92年8 月29日假釋出監並付保護管束，在
    假釋期間，因又犯施用毒品案件，經撤銷假釋，於94年9 月
    15日入監執行殘刑3 年10月（因上開第5 、7 案件另經臺灣
    雲林地方法院於96年9 月7 日以96年度聲減字第1345號裁定
    各減為有期徒刑1 年9 月、3 月及4 月，並與第6 案合併定
    應執行刑為6 年10月確定，故殘刑為3 年10月），於97年8
    月27日縮短刑期執行完畢等情，有臺灣高等法院被告前案紀
    錄表1 份存卷可考，其於徒刑執行完畢後，5 年內故意再犯
    本案有期徒刑以上之罪，應依刑法第47條第1 項之規定，論
    以累犯，並加重其刑。爰審酌被告因施用毒品案件，經觀察
    、勒戒、強制戒治及刑之執行完畢後，均未能徹底戒絕毒品
    ，復犯本案施用第一級毒品之罪，難認有戒毒悔改之意，惟
    念其施用毒品乃自戕一己之身體健康，尚未對他人造成危害
    ，及其犯罪動機、方法、手段、所生危害，暨犯後坦承犯行
    ，到庭態度尚稱良好等一切情狀，量處如主文所示之刑。扣
    案注射針筒1 支，為被告所有供其本件施用海洛因所用，此
    經被告於本院供述在卷，爰依刑法第38條第1 項第2 款宣告
    沒收。
據上論斷，應依刑事訴訟法第273 條之1 第1 項、第299 條第1
項前段，毒品危害防制條例第10條第1 項，刑法第11條、第47條
第1 項、第38條第1項第2款，判決如主文。
本案經檢察官施教文到庭執行職務。
中    華    民    國   100    年    4     月    22    日
                    刑事第二庭     法  官   吳芙如
以上正本證明與原本無異。
如不服本判決應於收受判決後10日內向本院提出上訴書狀，並
應敘述具體理由。其未敘述上訴理由者，應於上訴期間屆滿後
20日內向本院補提理由書(均須按他造當事人之人數附繕本)
「切勿逕送上級法院」。
中    華    民    國   100    年    4     月    22    日
                                    書記官  林明俊
毒品危害防制條例第10條
施用第一級毒品者，處 6 月以上 5 年以下有期徒刑。
施用第二級毒品者，處 3 年以下有期徒刑。